【裁判字號】    99,上訴,238
【裁判日期】    990407
【裁判案由】    違反毒品危害防制條例
【裁判全文】
臺灣高等法院高雄分院刑事判決         99年度上訴字第238號
上  訴  人  臺灣高雄地方法院檢察署檢察官
被      告  甲○○
選任辯護人  洪錫鵬律師
上列上訴人因被告違反毒品危害防制條例案件，不服臺灣高雄地
方法院98年度訴字第1463號中華民國98年12月30日第一審判決（
起訴案號：臺灣高雄地方法院檢察署98年度偵緝字第1683號），
提起上訴，本院判決如下：
    主  文
上訴駁回。
    理  由
一、公訴意旨略以：被告甲○○明知海洛因屬毒品危害防制條例
    第2 條第2 項第1 款所列之第一級毒品，不得販賣，竟基於
    販賣第一級毒品海洛因之犯意，以林珮宸所申請之00000000
    00號行動電話作為聯絡工具，於民國97年8 月5 日下午4 時
    31分許，在高雄縣鳥松鄉某處（基地台位置：高雄縣鳥松鄉
    ○○路27號頂樓），販賣新臺幣（下同）500 元之海洛因予
    持用00000000 00 號行動電話之使用人，因認被告涉犯毒品
    危害防制條例第4 條第1 項之販賣第一級毒品罪嫌。
二、按犯罪事實應依證據認定之，無證據不得認定犯罪事實；無
    證據能力、未經合法調查之證據，不得作為判斷之依據；不
    能證明被告犯罪或其行為不罰者，應諭知無罪之判決，刑事
    訴訟法第154 條第2 項、第155 條第2 項、第301 條第1 項
    分別定有明文。次按認定不利於被告之事實，須依積極證據
    ，苟積極證據不足為不利於被告事實之認定時，即應為有利
    被告之認定，最高法院30年上字第816 號判例可資參照。又
    事實之認定，應憑證據，如未能發現相當證據，或證據不足
    以證明，自不能以推測或擬制之方法，為裁判基礎；認定犯
    罪事實，所憑之證據，雖不以直接證據為限，間接證據亦包
    括在內，然無論直接或間接證據，其為訴訟上之證明，須於
    通常一般之人均不致於有所懷疑，而得確信其為真實之程度
    者，始得據之為有罪之認定，倘其證明尚未達到此一程度，
    而有合理性懷疑之存在時，即無從為有罪之認定，此亦有最
    高法院40年臺上字第86號、76年臺上字第4986號判例可資參
    照。又按犯罪事實應依證據認定之，無證據不得認定犯罪事
    實。被告否認犯罪所持之辯解，縱屬不能成立，如無積極證
    據足以證明其犯罪行為，不能以推測或擬制之方法，以為裁
    判基礎。
三、證據能力：
(一)、本案證人顏銘宏、林珮宸於偵查中具結後向檢察官所為之證
    述，證人均未曾提及檢察官在偵查中有不法取供情事，亦查
    無該證據作成時有何違法情事，並無顯有不可信之情況，依
    刑事訴訟法第159 條之1 第2 項之規定，應適宜為本案之證
    據而有證據能力。
(二)、又被告所使用之0000000000號行動電話之監聽譯文，有臺灣
    高雄地方法院核發之通訊監察書在卷可憑（偵二卷第19-21
    頁），又該通訊監察書所載之涉犯法條為毒品危害防制條例
    第4 條第1 項，符合核發通訊監察書要件，本案通訊監察之
    程序並無違誤之處，被告及辯護人對於通訊監聽譯文亦同意
    作為證據（本院卷第37-39 頁），從而上開與通訊監察所得
    資料相符之通訊監聽譯文，自有證據能力。
(三)、按被告以外之人於審判外之陳述，雖不符刑事訴訟法第159
    條之1 至之4 之規定，然經當事人於審判程序同意作為證據
    ，法院審酌該言詞陳述或書面陳述作成時之情況，認為適當
    者，亦得為證據，同法第159 條之5 第1 項定有明文。除上
    開所述外，本判決下列所引用之證據，屬被告以外之人在審
    判外陳述之傳聞證據部分（含證人林珮宸於警詢之陳述等）
    ，業經被告、辯護人及檢察官於審理中同意作為證據（本院
    卷第37-39 頁），本院審酌該等傳聞證據作成時之狀況，並
    無違法或不當等不宜作為證據之情形，依前開說明，亦得作
    為證據。
四、公訴人認被告涉犯本件販賣第一級毒品海洛因犯行，無非係
    以證人林珮宸於偵查中證稱門號0000000000號行動電話為其
    申辦後交付被告使用，及被告於97年8 月5 日持用上開電話
    與持用0000000000號行動電話者之通訊監察譯文為其主要論
    據。訊據被告堅詞否認有販賣第一級毒品海洛因之犯行，辯
    稱：其並未販賣500 元之海洛因予持用0000000000號行動電
    話之人，其並無販賣海洛因之犯行等語。經查：
(一)、本件海巡署高雄縣機動查緝隊及高雄縣政府警察局員警於97
    年8 月27日下午3 時許，持搜索票於附表一、二、三所示地
    點查獲各該附表所示物品之事實，有臺灣高雄地方法院97年
    度聲搜字第1401號搜索票、搜索扣押筆錄、扣押物品目錄表
    及收據在卷可稽；又附表一、二、三等處查扣之物，經送法
    務部調查局檢驗結果，其中附表一編號A01-A03 、附表二編
    號B02 、B04 、附表三編號C01-C02 所示物品確含有海洛因
    成分（海洛因之重量、純度、純質淨重等均詳附表四所示）
    ，有法務部調查局濫用藥物實驗室97年11月10日調科壹字第
    09723042130 號鑑定書在卷可憑（原審卷第28-30 頁），此
    部事實，固可認定。
(二)、惟查：
  1.附表一編號A01-A03所示3包海洛因部分：
    查被告否認該3 包海洛因為其所有，且證人即被告女友林珮
    宸於警詢及偵查中亦證稱：於附表一所示地點查扣之海洛因
    係友人所寄放，並非被告所有等語（警一卷第12頁背面及偵
    三卷第56頁），佐以該3 包海洛因並非在被告身上所查獲，
    依卷內之證據資料，並無法認定該3 包海洛因係被告所持有
    ，故被告辯稱該3 包海洛因並非其所有等語，應可採信，故
    不能以經警查獲該扣案之3 包海洛因，即推論被告有本件販
    賣海洛因之犯行。
  2.附表二編號B02 、B04 及附表三編號C01 、C02 所示海洛因
    共4包（附表二2包、附表三2 包）部分：
    本件附表二、三所示4 包海洛因驗後純質淨重合計0.4 公克
    之事實（詳附表四編號3 、4 所示），有上開法務部調查局
    鑑定書可憑，且被告於偵查中亦供稱該4 包海洛因為其所有
    （偵三卷第24頁），核與證人林珮宸於偵查中證述該4 包海
    洛因係被告所有等情相符（偵三卷第56頁），足見該4 包海
    洛因確是被告所有無訛。然查，被告有施用海洛因之習慣等
    情，業據其陳明在卷，且經警採尿送驗結果，其尿液確呈嗎
    啡及甲基安非他命陽性反應，有台灣檢驗科技股份有限公司
    98 年8月3 日濫用藥物尿液檢驗報告（偵三卷第73頁）在卷
    可稽，足見被告有施用海洛因之習慣，應可認定，再參照「
    Clarke 's Analysiso fDrugsandPo isons 」一書第3 版記
    述：「正常人之海洛因一般劑量為每4 小時施用5 至10毫克
    （純品），其最低致死劑量為200 毫克（若單次使用超過此
    劑量即有致命之可能性），惟久用成癮者對該等藥物產生耐
    藥性，其程度因個人體質、使用頻率與接觸時間之長短而異
    ，可使其致死劑量增至數倍或10倍以上，人體每日可耐受之
    劑量，受當日使用次數每次使用劑量，使用密集度及個人耐
    藥性等因素影響，依個案而異，密集使用可能因代謝不及造
    成體內囤積而使耐受量下降，單次使用則易因過量而中毒」
    ，有行政院衛生署管制藥品管理局93年10月1 日管檢字第09
    30009353號函釋明確（本院卷第41-2頁），依此標準計算，
    扣案之4 包海洛因合計純質淨重0.4 公克，可供被告施用之
    次數不多，顯無超過一般施用毒品者之合理持有數量，佐以
    持有毒品之原因不一，被告究竟基於何種原因而持有，須以
    嚴格之證據加以證明，亦即必須有相當之客觀事實，足以表
    徵其主觀意念之遂行性及確實性，始足當之，不得逕以其持
    有上開海洛因，即認定有販賣海洛因之犯行，故被告辯稱：
    該4 包海洛因係供自己施用乙節，並非全然無據。
  3.至於扣案附表一編號A05 所示電子磅秤1 台，乃係一般施用
    毒品者常用來秤量所購買毒品有無足量之工具，被告既有施
    用海洛因之習慣，必需經常購買毒品解其毒癮，自備電子磅
    秤自有必要，倘非另有其他積極佐證，不能僅以其持有電子
    磅秤，即推論必定係與販賣毒品有關。
(三)、至檢察官對被告持用0000000000號（下稱：A ）行動電話實
    施通訊監察結果，顯示被告於97年5 月8 日以該行動電話與
    0000000000號（下稱：B ）行動電話使用者，有下列對話內
    容（被告坦承持用0000000000號行動電話係其本人）：97
    年8 月5 日16時08分：「A ：喂。B ：哥仔嗎你回家了嗎？
    。A ：對我就在你一樣過來這一邊。B ：喔好好好。A ：你
    來就從後面過來好了啦！B ：OK、OK A：喔好。」。97年
    8 月5 日16時31分：「B ：喂。A ：喂年輕人？B ：對對對
    哥仔怎樣？A ：你要到了嗎？B ：要到了我差不多再兩分鐘
    就到了。A ：喔好好好，那要借多少？B ：我要五。A ：軟
    的嗎？B ：對。A ：喔好好好。」。97年8 月5 日17時50
    分：「B ：喂。A ：喂。B ：喂哥仔這一批不是很好喔！A
    ：那個本來就這樣子了，這一批就是比較純。B ：上一次比
    較好啦！A ：我說給你聽，白的慢慢的走，那透明的比較衝
    。B ：喔！A ：不是比較不好，按照道理來講是白的比較好
    你聽得懂嗎？B ：了解了解。A ：所以我跟你解釋一下。B
    ：喔好。」等語，有0000000000號行動電話通訊監察書及97
    年8 月5 日通訊監聽譯文可憑（偵二卷第19-21 、47-50 頁
    ）。惟證人即申辦上開0000000000號行動電話之顏銘宏於原
    審另案及本案偵查中均否認有撥打上開行動電話向被告購買
    海洛因，並證稱：其不認識被告及林珮宸，其持用之000000
    0000號行動電話於97年8 月5 日下午有借他人使用，綽號「
    煙仔」之人其不太有印象，亦不知道綽號「偉仔」之真實姓
    名等語（97年度訴字第1582號卷第38 -40頁之背面及偵三卷
    第55頁），且起訴書亦僅記載被告係販賣海洛因予「000000
    0000號行動電話之使用人」（參見起訴書附表一編號1 所載
    ），並未具體載明該日與被告通話之人究係何人，足見依檢
    察官所提證據及卷內相關事證，均無法認定使用0000000000
    號行動電話與被告通話之人究係何人，無法查證該名對話者
    是否確係為向被告購買海洛因，而於電話中與被告有上開對
    話。至於上述、所示對話內容，充其量只能說明與被告
    對話者，於電話中向被告表示欲前往其住處，又對話中所述
    「女人」「軟的」等語，雖係一般吸毒者對於毒品之常用代
    號，然被告既否認該次有販賣海洛因予使用0000000000號行
    動電話之人，則在無其他積極證據佐證下，尚難以此逕認使
    用000000 0000 號行動電話之人係向被告購買海洛因，更遑
    論雙方通話後有無達成交易及交付海洛因毒品等攸關是否構
    成販賣第一級毒品犯行之事實；另上開之通話內容，亦僅
    係雙方談論物品之純度如何，至於談論之「物品」是否為「
    海洛因」毒品、是否係被告基於營利意圖所出售或交付等，
    攸關被告是否涉犯本件販賣第一級毒品犯行之重要事實，均
    無其他積極證據足資佐證，自不得以其等上開對話內容，即
    以推測或擬制之方法，認定雙方當日已完成交易海洛因之事
    實。
(四)、又證人即查獲之員警賴瑞龍於原審另案亦證稱：「（你們既
    然於97年8 月1 日開始監聽，為何選擇97年8 月27日進行搜
    索？）因為我們監聽一段時間後，發現甲○○他後面的電話
    比較怪異，那段期間也比較少打自己的門號，且通話上也不
    太敢講，所以我們就趕快採取行動。」等語（97年度訴字第
    1582號卷第20頁背面），可知於執行監聽初期（97年8 月初
    ），尚無法經由監聽譯文內容判定被告有販賣毒品，此由員
    警於97年8 月底發現被告行為「怪異」才執行搜索，即可明
    瞭，故被告於97年8 月5 日為上開監聽內容對話時，依執行
    監聽蒐證員警之專業判斷，尚不足以認定被告已有販賣毒品
    之行為，況且員警於執行搜索之前，已對被告進行監聽將近
    1 個月之久，已有充分時間蒐集被告有無本件販賣海洛因之
    相關事證，倘若被告果有本次販賣海洛因犯行，則員警應可
    輕易透過監聽、跟監等偵查作為查獲被告本次販賣毒品犯行
    ，並進一步調查購毒者究係何人，何以在長達近1 個月之監
    聽蒐證期間內，均未能蒐證查獲被告有本次販賣海洛因之具
    體事證，足見公訴人以對被告之通訊監察譯文內容逕認被告
    有本件販賣海洛因之犯行，尚有未恰。
(五)、綜上所述，被告前開所辯，應屬可採，公訴人所持之前開論
    據，均無法採為認定被告犯罪之證據。此外，復查無其他積
    極證據足資證明被告有何販賣第一級毒品海洛因之犯行，被
    告被訴販賣第一級毒品罪自屬不能證明。
五、原審因而以不能證明被告犯罪，而為被告無罪之諭知，核無
    違誤。公訴人仍執被告前開監聽電話譯文及扣案如附表所示
    海洛因，認被告於電話中已與購毒者談妥交易之數量，該名
    購毒者亦於1 個多小時後撥打電話向被告抱怨毒品品質不佳
    ，被告應有販賣海洛因予使用0000000000號行動電話之人為
    由，具狀提起上訴，指摘原判決不當，為無理由，上訴應予
    駁回。
六、被告其他被訴轉讓第一、二級毒品（轉讓第二級毒品即指轉
    讓禁藥部分）判處有期徒刑1 年2 月及持有第二級毒品判處
    有期徒刑4 月部分，業經被告於本院99年2 月26日準備程序
    中撤回上訴而確定（本院卷第34、41頁），故不另論列。
據上論斷，應依刑事訴訟法第368 條，判決如主文。
本案經檢察官孫小玲到庭執行職務。
中    華    民    國    99    年    4     月    7     日
                  刑事第三庭    審判長法  官   莊崑山
                                      法  官   莊松泉
                                      法  官   唐照明
以上正本證明與原本無異。
被告不得上訴。
檢察官如不服本判決應於收受本判決後10日內向本院提出上訴書
狀，其未敘述上訴理由者，並得於提起上訴後10日內向本院補提
理由書狀（均須按他造當事人之人數附繕本）「切勿逕送上級法
院」。
中    華    民    國    99    年    4     月    7     日
                                      書記官   黃琳群
┌──────────────────────┐
│附表一：                                    │
│查獲地點：高雄縣大寮鄉○○村○○路111 號左側│
│          旁鐵皮屋                          │
├─────┬─────────┬──────┤
│扣押物編號│品名              │數量        │
├─────┼─────────┼──────┤
│A01       │第一級毒品海洛因  │1包         │
├─────┼─────────┼──────┤
│A02       │第一級毒品海洛因  │1包         │
├─────┼─────────┼──────┤
│A03       │第一級毒品海洛因  │1包（內含12 │
│          │                  │小包）      │
├─────┼─────────┼──────┤
│A04       │夾鏈袋            │1袋         │
├─────┼─────────┼──────┤
│A05       │電子磅秤          │2台         │
├─────┼─────────┼──────┤
│A06       │小剪刀            │1支         │
├─────┼─────────┼──────┤
│A07       │改造空氣槍        │1支         │
├─────┼─────────┼──────┤
│A08       │氮氣瓶            │7瓶         │
└─────┴─────────┴──────┘
┌──────────────────────┐
│附表二：                                    │
│查獲地點：高雄縣大寮鄉○○村○○街129號7 樓 │
├─────┬─────────┬──────┤
│扣押物編號│品名              │數量        │
├─────┼─────────┼──────┤
│B01       │不明粉末          │1包         │
├─────┼─────────┼──────┤
│B02       │第一級毒品海洛因  │1包         │
├─────┼─────────┼──────┤
│B03       │不明粉末          │1包         │
├─────┼─────────┼──────┤
│B04       │第一級毒品海洛因  │1包         │
└─────┴─────────┴──────┘
┌──────────────────────┐
│附表三：                                    │
│查獲地點：被告位於高雄縣鳳山市○○街232 巷12│
│          號2 樓住處                        │
├─────┬─────────┬──────┤
│扣押物編號│品名              │數量        │
├─────┼─────────┼──────┤
│C01       │第一級毒品海洛因  │1包         │
├─────┼─────────┼──────┤
│C02       │第一級毒品海洛因  │1包         │
├─────┼─────────┼──────┤
│C03       │第二級毒品安非他命│1包         │
├─────┼─────────┼──────┤
│C04       │第三級毒品FM2     │1包         │
├─────┼─────────┼──────┤
│C05       │第三級毒品愷他命  │1包         │
├─────┼─────────┼──────┤
│C06       │CO2小鋼瓶         │4個         │
├─────┼─────────┼──────┤
│C07       │第二級毒品大麻絲  │1包         │
├─────┼─────────┼──────┤
│C08       │電子磅秤          │2台         │
├─────┼─────────┼──────┤
│C09       │安非他命吸食器    │1個         │
├─────┼─────────┼──────┤
│C10       │改造空氣槍        │1支         │
└─────┴─────────┴──────┘
┌───────────────────────────────────┐
│附表四：                                                              │
│法務部調查局濫用藥物實驗室97年11月10日調科壹字第09723042130 號鑑定書。│
├──┬─────┬────┬────────┬───────┬────┤
│編號│名     稱 │數    量│ 鑑定結果       │查獲地點      │備註    │
├──┼─────┼────┼────────┼───────┼────┤
│一  │海洛因碎塊│2包     │均含海洛因成分，│高雄縣大寮鄉三│扣押物編│
│    │          │        │合計淨重33.26公 │隆村三隆路111 │號A1、A2│
│    │          │        │克（空包裝總重3.│號左側旁鐵皮屋│（見警一│
│    │          │        │12公克），純度80│              │卷第2頁 │
│    │          │        │.71％，純質淨重2│              │背面）  │
│    │          │        │6.84公克。      │              │        │
├──┼─────┼────┼────────┤              ├────┤
│二  │海洛因粉末│1包（含 │均含海洛因成分，│              │扣押物編│
│    │          │12小包）│合計淨重4.22公克│              │號A3（見│
│    │          │        │（空包裝總重3.13│              │警一卷第│
│    │          │        │公克），純度40.2│              │2頁背面 │
│    │          │        │7 ％，純質淨重1.│              │）      │
│    │          │        │70公克。        │              │        │
├──┼─────┼────┼────────┼───────┼────┤
│三  │海洛因粉末│2包     │均含海洛因成分，│高雄縣大寮鄉中│扣押物編│
│    │          │        │合計淨重40.17公 │庄村文華街129 │號B02、 │
│    │          │        │克，純度以1％計 │號7樓         │B04（見 │
│    │          │        │，純質淨重0.40公│              │警一卷第│
│    │          │        │克。            │              │5頁）   │
├──┼─────┼────┤                ├───────┼────┤
│四  │海洛因粉末│2包     │                │高雄縣鳳山市文│扣押物編│
│    │          │        │                │中街232巷12號2│號C01、C│
│    │          │        │                │樓            │02（見警│
│    │          │        │                │              │一卷第8 │
│    │          │        │                │              │頁）    │
├──┼─────┼────┼────────┼───────┼────┤
│五  │不明粉末  │2包     │無              │高雄縣大寮鄉中│扣押物編│
│    │          │        │                │庄村文華街129 │號B01、B│
│    │          │        │                │號7樓         │03（見警│
│    │          │        │                │              │一卷第5 │
│    │          │        │                │              │頁）    │
└──┴─────┴────┴────────┴───────┴────┘

司法院資訊處製作；財團法人民間司法改革基金會備份。
